【裁判字號】    99,抗,17
【裁判日期】    990201
【裁判案由】    清償債務強制執行
【裁判全文】
臺灣高等法院高雄分院民事裁定            99年度抗字第17號
抗  告  人  丙○○
            甲○○
            乙○○
相  對  人  丁○○
上列抗告人因與相對人間清償債務強制執行聲明異議事件，對於
民國98年11月30日臺灣澎湖地方法院97年度執聲字第24號所為裁
定提起抗告，本院裁定如下：
    主  文
原裁定廢棄。
    理  由
一、本件抗告意旨略以：伊等因未能發現債務人丁○○可供執行
    之財產，而聲請執行法院依強制執行法第19條，調查全民診
    所、該診所負責醫師顏忠民在中央健康保險局高屏分局（下
    稱健保局高屏分局）所指定之款帳戶，及該帳戶之出、
    入資料，而全民診所或顏忠民並無強制執行法第19條但書
    所定之正當理由，亦即執行法院應無不准許之理由，詎原法
    院逕以顏忠民並非債務人或此舉將危及顏忠民之資訊自主權
    等為由，而予駁回，顯不合法；又丁○○原為全民診所負責
    醫師，其轉讓全民診所予顏忠民，而捨全民診所之鉅額收入
    ，僅按月領取每月新台幣（下同）45,000元之薪資，顯有強
    制執行法第22條所定故不履行義務或隱匿、處分財產之情事
    ，伊等聲請調查上開證據確有必要。爰求為廢棄原裁定等語
    。
二、本件抗告人執台灣台北地方法院、台灣桃園地方法院所核發
    之債權憑證，向原法院聲請對債務人丁○○之財產於5,580,
    941 元之債權額內強制執行，並以丁○○對第三人全民診所
    等之債權為執行標的。因相對人前於原法院另案（97年度執
    字第844 號）執行中，就其對全民診所得領取之薪資每月45
    ,000元中之1/2 ，已據該案核發執行命令扣押，並命移轉予
    抗告人。惟原法院經抗告人聲請而向健保局高屏分局調查該
    局核付予全民診所之醫療費用，據健保局高屏分局函覆該局
    自97年3 月至98年8 月止，實際核付全民診所醫療費用15,9
    89,732元，該診所負責醫師顏忠民、丁○○申請之醫療費用
    分別為9,297,994 點、7,517,847 點。抗告人因認依健保局
    高屏分局函示之比例計算，丁○○約可獲得7,123,103 元，
    而非每月僅領取薪資45,000元，顯有故不履行義務或隱匿、
    處分財產之嫌。故聲請原法院再為調查健保局高屏分局撥付
    全民診所或顏忠民醫療費用之帳戶及該帳戶入、出之款
    項數額等資料，經原法院於98年10月21日函覆稱顏忠民非債
    務人，歉難辦理。抗告人聲明異議，經原法院裁定駁回其異
    議，抗告人乃對原裁定提起抗告。以上各節有原法院98年度
    執字第1944號卷可按。
三、按執行法院對於強制執行事件，認有調查之必要時，得命債
    權人查報，或依職權調查之。執行法院得向稅捐及其他有關
    機關、團體或知悉債務人財產之人調查債務人財產狀況，受
    調查者不得拒絕。但受調查者為個人時，如有正當理由，不
    在此限，強制執行法第19條定有明文。
四、經查，本件債務人丁○○原為全民診所負責醫師，於96年11
    月23日起終止與健保局高屏分局之合約，並變更負責醫師為
    顏忠民，有健保局高屏分局98年9 月1 日健保高醫字第0986
    048488號函附於原審卷可按。而健保局高屏分局自97年3 月
    至98年8 月止，實際核付全民診所醫療費用15,989,732元，
    顏忠民、丁○○申請之醫療費用分別為9,297,994 點、7,51
    7,847 點，亦有該局98年8 月25日健保高費一字第09860479
    35號函附於原審卷可稽，職是，若依顏忠民、丁○○申請之
    醫療費用點數比例計算，丁○○可分取之醫療費用約為7,14
    8,519 元【即15,989,732×7,517,847/（9,297,994+7,517,
    847 ）=7,148,519，元以下四捨五入，下同】。故以丁○○
    分取之上開金額與全民診所於前揭另案陳報其薪資數額為每
    月45,000元（年薪約540,000 元，即45,000×12=540,000）
    相較，上開分取金額係全民診所另案陳報丁○○薪資數額之
    10餘倍（即7,148,519 ÷540,000 ≒13），兩者相差甚為懸
    殊。又者，抗告人於本件執行事件中所另聲請執行之債權，
    如丁○○對第一商業銀行澎湖分行、合作金庫商業銀行澎湖
    分行、台灣銀行澎湖分行、台灣土地銀行澎湖分行，或經囑
    託由台灣板橋地方法院執行中華郵政三重中山路郵局之存款
    債權等，分據函覆稱無餘額或該行無丁○○帳戶，而均無所
    獲，此有各該金融機構之回函附於原審卷可按。綜合前述，
    丁○○於全民診所執行醫療業務所獲給之薪資與健保局高屏
    分局前揭函所揭示之醫療費用，既有上開高額差距，且上開
    金融機構均未能扣押得丁○○之存款，則抗告人聲請原法院
    再為調查健保局高屏分局撥付全民診所或顏忠民醫療費用之
    帳戶及該帳戶入、出之款項數額等資料，以明除另案扣
    押、移轉之款項外，丁○○所獲付醫療費用之可能流向，俾
    利其聲請執行以期獲得債權滿足，尚非無合理之依據。原法
    院函覆不予發動職權調查，抗告人認有侵害其權益之情事，
    而聲明異議，尚非無理由。從而，原法院駁回抗告人之聲明
    異議，於法未洽，抗告意旨指摘原裁定不當，求予廢棄，為
    有理由，爰由本院將原裁定廢棄，並發回原法院更為適當之
    處理。
五、結論：本件抗告為有理由，依強制執行法第30條之1 、民事
    訴訟法第492條，裁定如主文。
中    華    民    國    99    年    2     月    1     日
                            民事第三庭
                                審判長法官  張國彬
                                法      官  鄭月霞
                                法      官  甯  馨
以上正本證明與原本無異。
如不服本裁定應於送達後10日內向本院提出再抗告狀（並按他造
當事人之人數附繕本），並繳納再抗告費新臺幣1,000 元。
再為抗告僅得以適用法規顯有錯誤為理由，並應委任律師為代理
人。
中    華    民    國    99    年    2     月    2     日
                                書  記  官  施耀程
附註：
抗告人之配偶、三親等內之血親、二親等內之姻親，或抗告人為
法人、中央或地方機關時，其所屬專任人員具有律師資格並經法
院認適當者，亦得為第三審代理人。
抗告人或其法定代理人具有律師資格者及前項情形，應於提起抗
告或委任時釋明之。

司法院資訊處製作；財團法人民間司法改革基金會備份。
